臺灣臺北地方法院行政訴訟判決
111年度交字第118號
原      告  廖千惠  
被      告  臺北市交通事件裁決所

代  表  人  蘇福智  
上列當事人間交通裁決事件，原告不服被告民國111年1月18日北
市裁催字第22-AS0000000號裁決，提起行政訴訟，本院判決如下
：
    主  文
一、原告之訴駁回。
二、訴訟費用新臺幣300元由原告負擔。
    事實及理由
一、程序部分：
    本件係因原告不服被告民國111年1月18日北市裁催字第22-A
    S0000000號違反道路交通管理事件裁決書（下稱原處分）而
    提起行政訴訟，核屬行政訴訟法第237條之1第1項第1款規定
    之交通裁決事件，因卷證資料明確，爰依同法第237條之7規
    定，不經言詞辯論，逕為判決。
二、爭訟概要：
　  原告於110年11月17日下午4時許，將所有車牌號碼000-0000
    號自用小客車（下稱系爭車輛）停放在臺北市○○區○○街00號
    之2前（下稱系爭地點），經民眾於110年11月19日檢具照片
    向臺北市政府警察局文山第二分局（下稱舉發機關）提出檢
    舉，舉發機關萬盛街派出所員警查證後，認原告有「駕駛人
    停車時，有併排停車之情事」之違規行為，遂於110年11月3
    0日製發北市警交大字第AS0000000號舉發違反道路交通管理
    事件通知單（下稱舉發通知單）予以舉發。嗣被告審認原告
    有「併排停車」之違規事實，遂依道路交通管理處罰條例（
    下稱道交條例）第56條第2項規定開立原處分，裁處原告罰
    鍰新臺幣（下同）2,400元，並於111年1月21日送達原告，
    原告不服，於111年2月17日提起行政訴訟。
三、原告起訴主張及聲明：
  ㈠主張要旨：
　⒈系爭地點為無尾巷後段，該處空地一直以來供鄰里居民日常
    聊天、曬棉被、衣服、農產品、修理腳踏車及臨時停車等用
    途，臨時停車時會留下電話及通知資訊，隨叫隨移，無交通
    安全與秩序之疑慮。本件違停並未嚴重影響交通，依違反道
    路交通管理事件統一裁罰基準及處理細則（下稱處理細則）
    第12條規定，應以不舉發為適當，舉發機關未評估情節輕重
    即開罰，為裁量怠惰。
　⒉舉發機關110年12月17日函覆說明第2點第2條，指向原告與路
    邊停放機車併排停車，但採證照片並無與機車併排事實，程
    序有裁量怠惰的不合法。
　㈡聲明：原處分撤銷。
四、被告答辯及聲明：
　㈠答辯要旨：
　　依交通部104年10月30日交路字第1040034239號函略以，併
    排停車處罰之立法精神係因車輛有併排情形時，造成道路使
    用空間縮減，造成其他車輛駕駛人或行人為閃避、繞越該等
    違規車輛所衍生之危險。復依內政部警政署104年11月10日
    警署交字第1040164850號函暨臺北市政府交通局104年11月2
    7日北市交治字第10437594600號函釋，查併排停車執法構成
    要件係2以上車輛併排停放，即駕駛人將車輛以斜向、垂直
    或平行等方向停放於其他車輛（不論係合法停放或違規停車
    ）之外側（靠近車道側），造成道路使用空間縮減為認定併
    排停車。審酌本案違反情節經其他用路人檢舉在案，認難有
    處理細則第12條第1項各款得施以勸導免予舉發之適用。
　㈡聲明：駁回原告之訴。　
五、本院之判斷：　　　　
  ㈠如爭訟概要欄所載之事實，除後述之爭點外，其餘為兩造所
    不爭執，並有舉發通知單（見本院卷第21頁）、汽車車籍資
    料（見本院卷第72頁）、原處分（見本院卷第87頁）及送達
    證書（見本院卷第89頁）在卷可稽，堪以認定。
  ㈡按汽車駕駛人停車時，有併排停車之情事者，處汽車駕駛人2
    ,400元罰鍰，道交條例第56條第2項定有明文。又汽車停車
    時，不得併排停車，道路交通安全規則第112條第1項第10款
    亦有明定。
  ㈢經查，系爭車輛於前揭時間停放在系爭地點，其左側劃設有
    汽車停車格，並有車輛停放等情，有採證照片（見本院卷第
    61至63頁）附卷可佐，可徵當時系爭車輛停放在系爭地點，
    已構成併排停車之情形，足認原告有併排停車之違規行為，
    是被告據此裁罰原告，洵屬有據。
  ㈣原告主張系爭地點為無尾巷後段，該處空地一直以來供鄰里
    居民日常聊天、曬棉被、衣服、農產品、修理腳踏車及臨時
    停車等用途，臨時停車時會留下電話及通知資訊，隨叫隨移
    ，無交通安全與秩序之疑慮，依處理細則第12條規定，應以
    不舉發為適當。惟按道交條例規範之道路，依同條例第3條
    第1款規定，指公路、街道、巷衖、廣場、騎樓、走廊或其
    他供公眾通行之地方。準此，該條例規範之道路係指可供不
    特定人或多數人通行者，即以「通行」之目的、供「公用」
    為已足，至道路性質為公有或私有者，尚非所問（最高行政
    法院109年度判字第557號判決意旨參照）。探究其立法意旨
    ，無非為求廣泛保障公眾通行之安全，避免因將「道路」之
    定義限縮於一般所熟知之公路、街道、巷衖等，而忽略其他
    實質上亦同供公眾通行所用之處所，進而造成保障公眾通行
    安全上之漏洞，故以上開概括規定周延涵蓋之（臺北高等行
    政法院判決110年度交上字第256號判決意旨參照）。是私人
    土地既成為道路供公眾通行，如有公用地役關係存在，此項
    道路之土地，即已成為他有公物中之公共用物，土地所有權
    人雖仍有其所有權，但其所有權之行使應受限制，不得違反
    供公眾通行之目的。本件觀諸前開採證照片，顯示系爭地點
    路面已鋪設柏油、一側劃設有停車格，另一側路旁劃設有禁
    止臨時停車之紅實線，客觀上顯係供公眾通行使用之道路，
    且依舉發機關111年2月24日函文（見本院卷第95至96頁）記
    載「關於系爭車輛停車處現狀為道路，相關道路鋪面、禁止
    臨時停車標線及汽車停車區等設施，均為本府所屬主管機關
    負責設置及維護等事宜」等語，足認系爭地點屬道交條例第
    3條第1款規定所稱之道路無誤。又原告所為係違反道交條例
    第56條第2項規定併排停車，並不符合處理細則第12條第1項
    所列之各款情事，自無處理細則第12條第1項免予舉發規定
    之適用。再者，系爭地點所劃設之停車格，並非僅供附近居
    民使用，當時系爭車輛停放在系爭地點，不僅造成道路縮減
    ，且明顯妨礙左側停車格停放車輛之進出，難認未嚴重危害
    交通安全、秩序且情節輕微。是原告前揭主張，應不可採。
  ㈤原告另主張舉發機關110年12月17日函覆說明第2點第2條，指
    向其與路邊停放機車併排停車，但採證照片並無與機車併排
    事實，程序有裁量怠惰的不合法云云。查依舉發機關110年1
    2月16日函文（見本院卷第75至76頁）內容，雖記載系爭車
    輛與路邊停放機車併排停車等語，然上開函文所附之採證照
    片，可見系爭車輛係與其左側停車格停放之車輛併排停車，
    足認該函文係為誤載。況舉發機關嗣以前開111年2月24日函
    文更正並函覆原告，是前開舉發機關函文之誤載，並不影響
    原處分之合法性。
  ㈥本件判決基礎已臻明確，兩造其餘攻擊、防禦方法及訴訟資
    料經本院審酌後，核與判決結果不生影響，無一一論述之必
    要，併此敘明。
六、結論：
　　原處分認事用法並無違誤，原告訴請撤銷原處分為無理由，
    應予駁回。至本件裁判費為300元，應由敗訴之原告負擔，
    爰確定第一審訴訟費用額如主文第2項所示。　
中　　華　　民　　國　　111 　年　　3 　　月　　23 　 日
　　　　　　　　　行政訴訟庭　法　官　邱士賓
上為正本係照原本作成。如不服本判決，應於送達後20日內，向本院提出上訴狀並表明上訴理由（原判決所違背之法令及其具體內容或依訴訟資料可認為原判決有違背法令之具體事實)，其未載明上訴理由者，應於提出上訴後 20 日內向本院補提理由書（上訴狀及上訴理由書均須按他造人數附繕本，如未按期補提上訴理由書，則逕予駁回上訴），並應繳納上訴裁判費新臺幣 750 元。
中　　華　　民　　國　　111 　年　　3 　　月　　23 　 日
                              書記官  李  欣

訴訟費用計算書
項　　　　目　　　　　　　金　額（新臺幣）　　備　註
第一審裁判費　　　　　　　　300元
合        計　　　　　　　　300元